【裁判字號】    89,易,5259
【裁判日期】    900330
【裁判案由】    違反臺灣地區與大陸地區人民關係條例
【裁判全文】
臺灣高雄地方法院刑事判決                        八十九年度易字第五二五九號
    公  訴  人  臺灣高雄地方法院檢察署檢察官
    被      告  甲○○
右列被告因違反臺灣地區與大陸地區人民關係條例案件，經檢察官提起公訴（八十九
年度偵字第一五七五０號），本院判決如左：
    主    文
甲○○違反不得留用大陸地區人民在臺灣地區從事未經許可之工作之規定，處拘役參
拾日。如易科罰金，以參佰元折算壹日。
    事    實
一、甲○○係設於高雄縣岡山鎮阿公店水庫往大莊路路段之銘滿小吃部負責人，明知
    蓋艷是大陸地區人民，不得留用其在臺灣地區從事未經許可之工作，仍自民國八
    十九年七月六日起，未經依法申請許可，即留用蓋艷在銘滿小吃部擔任服務生之
    工作，以客人所給付之小費作為報酬，嗣於同年月十二日下午六時三十五分許，
    在上開地點為警查獲。
二、案經高雄縣警察局岡山分局移送臺灣高雄地方法院檢察署檢察官偵查起訴。
    理    由
一、訊據被告甲○○對於在右揭時地留用大陸地區人民蓋艷，在其所經營之銘滿小吃
    部從事服務生工作，以客人所給付之小費作為報酬，嗣於八十九年七月六日下午
    六時三十五分許，為警在上址當場查獲等情固不否認，惟辯稱：「我不知道蓋艷
    是大陸人，她都說國語，以為她是外省人。」云云。經查，該大陸地區人民蓋艷
    係來自大陸黑龍江省人，其口音有濃厚之腔調，與其交談過程中，被告豈有不查
    之理。再參諸一般僱主留用員工從事工作，必先核對其國民身分證件以查明身份
    ，然被告於留用蓋艷在其經營之小吃部內從事服務生工作時，並未向蓋艷索取國
    民身分證件以核對身份，業據被告於偵查及本院調查時供明在卷，此亦顯與一般
    經驗法則有違。是以，被告空言辯稱不知蓋艷為大陸地區人民，顯係事後圖卸責
    之詞，委無足採。本件事證已臻明確，被告右揭犯行洵堪認定。
二、按臺灣地區與大陸地區人民關係條例第十五條第四款規定：不得僱用或留用大陸
    地區人民在臺灣地區從事未經許可或與許可範圍不符之工作。參酌僱用人與受僱
    人約定，由受僱人服勞務，僱用人給付報酬者，謂之「僱用」之定義，所稱「留
    用」者，乃指收留使人服勞務之謂（臺灣高等法院高雄分院八十九年度上易字第
    八六三號刑事判決參照）。核被告所為，係違反臺灣地區與大陸地區人民關係條
    例第十五條第四款之違反不得留用大陸地區人民在臺灣地區從事未經許可之工作
    之規定，應依同法第八十三條第一項之規定處罰。爰審酌政府制定臺灣地區與大
    陸地區人民關係條例之目的，除為了保護臺灣地區人民就業，以持續增進社會及
    經濟發展外，亦係基於考量兩岸政府或人民交流現狀，避免彼岸人民在臺非法就
    業，有損國家安全利益，被告卻未予遵守，對於我國社會及經濟發展等，自有不
    良影響，惟被告並無犯罪前科紀錄，有臺灣高雄地方法院檢察署刑案資料查註紀
    錄表及臺灣高等法院被告全國前案紀錄表在卷可按，素行良好，及其留用之大陸
    地區人民僅為一人，留用期間尚短等一切情狀，量處如主文所示之刑。又按刑法
    第四十一條已於九十年一月四日修正為：「犯最重本刑五年以下有期徒刑以下刑
    之罪，而受六個月以下有期徒刑或拘役之宣告，因身體、教育、職業、家庭之關
    係或其他正當事由，執行顯有困難者，得以一元以上三元以下折算一日。但確因
    不執行所宣告之刑，難收矯正之效，或難以維持法秩序者，不在此限」，並經總
    統於九十年一月十日公布，而於同年一月十二日生效，併參酌最高法院二十四年
    七月民刑庭總會決議之意旨，故爰依前開條文及刑法第二條第一項前段之規定，
    就所宣告之刑併諭知易科罰金之折算標準。
據上論斷，應依刑事訴訟法第二百九十九條第一項前段，臺灣地區與大陸地區人民關
係條例第十五條第四款、第八十三條第一項，刑法第十一條前段、第二條第一項前段
、修正後第四十一條第一項，罰金罰鍰提高標準條例第二條，判決如主文。
本案經檢察官陳永章到庭執行職務。
中    華    民    國      九十      年      三      月       三十       日
                                  臺灣高雄地方法院刑事第七庭
                                      法  官  蔡  正  雄
右正本證明與原本無異。
如不服本判決，應於判決送達後十日內，向本院提出上訴狀。
                                      書記官  許  雅  惠
中    華    民    國      九十      年      三      月       三十       日
附錄本判決論罪之法條：
臺灣地區與大陸地區人民關係條例第八十三條第一項：
違反第十五條第四款或第五款規定者，處二年以下有期徒刑、拘役或科或併科新臺幣
三十萬元以下罰金。


司法院資訊處製作；財團法人民間司法改革基金會備份。
